臺灣高等法院刑事判決
110年度上訴字第3639號
上  訴  人  
即  被  告  王志彤


選任辯護人  張凱婷律師
            王晨桓律師
上列上訴人即被告因違反毒品危害防制條例案件，不服臺灣桃園
地方法院110年度訴緝字第54號，中華民國110年10月28日第一審
判決（起訴案號：臺灣桃園地方檢察署109年度偵字第24705號、
第32083號），提起上訴，本院判決如下：
    主  文
上訴駁回。
    事實及理由
一、按民國110年6月16日修正公布、同月18日施行之刑事訴訟法
    第348條規定「（第1項）上訴得對於判決之一部為之。（第
    2項）對於判決之一部上訴者，其有關係之部分，視為亦已
    上訴。但有關係之部分為無罪、免訴或不受理者，不在此限
    。(第3項）上訴得明示僅就判決之刑、沒收或保安處分一部
    為之」。本案係於上開規定修正施行後之110年12月13日繫
    屬本院，有本院收文戳章在卷可稽（見本院卷第3頁），是
    本案上訴之效力及範圍，即應依現行刑事訴訟法第348條之
    規定判斷。又本件被告王志彤僅針對原審之量刑提起上訴（
    見本院卷第67頁、第68頁、第144頁），故本院以經原審認
    定之事實及論罪為基礎，僅就原審量刑部分進行審理，合先
    敘明。
二、原審認定之事實：
    被告、王昱翔（現由本院以110年度上訴字第2771號案件審
    理中）均明知甲氧基甲基安非他命(Methoxymethamphetamin
    e、MMA)係毒品危害防制條例第2條第2項第2款所列管之第二
    級毒品，依法不得販賣，適有新北市政府警察局新莊分局福
    營派出所警員張淳於109年8月4日下午5時許，執行網路巡邏
    時，瀏覽真實姓名年籍不詳之人以通訊軟體WECHAT、暱稱「
    戒酒中心」之帳號，於公開「全台支援中心」群組中，張貼
    「桃園（香菸圖案）（營業圖案）」等暗示毒品交易之訊息
    後，輾轉於109年8月4日晚間7時40分許，喬裝為毒品買家，
    透過通訊軟體WECHAT與被告所使用暱稱「Bai」之帳號取得
    聯繫，被告與王昱翔竟共同意圖營利，基於販賣第二級毒品
    甲氧基甲基安非他命之犯意聯絡，先由被告透過上開帳號與
    喬裝為毒品買家之警員張淳聯絡，約定以新臺幣3000元之價
    格販賣含有第二級毒品甲氧基甲基安非他命成分之圓形錠劑
    7顆予張淳，及於翌日(5日)凌晨0時許，在桃園市○○區○○路0
    段000號前交付毒品。約定完畢後，被告乃於109年8月5日凌
    晨0時10分許，駕駛車牌號碼000-0000號自用小客車搭載王
    昱翔抵達上址，二人先下車與張淳核對身分、毒品數量與價
    格無誤後，均先返回上開車輛，再由王昱翔下車將含有第二
    級毒品甲氧基甲基安非他命成分之圓形錠劑7顆（驗餘總淨
    重1.7024公克）交給張淳，經張淳確認所交付者確為毒品後
    ，旋即當場表明警察身分逮捕王昱翔，使其等販賣前開毒品
    不遂，並扣得上開毒品。被告見狀駕車逃逸，嗣經警循線追
    查到案，並扣得被告所持有之iPhone手機1支，而查悉上情
    。
三、原審之論罪：
　㈠核被告所為，係犯毒品危害防制條例第4條第6項、第2項之販
    賣第二級毒品未遂罪。
　㈡被告就本案販賣第二級毒品未遂罪，與共同被告王昱翔有犯
    意聯絡及行為分擔，應論以刑法第28條之共同正犯。
　㈢被告販賣本案毒品前持有毒品之低度行為，為販賣未遂之高
    度行為所吸收，不另論罪。
　㈣被告本案共同販賣第二級毒品未遂犯行，客觀上已著手實施
    販賣犯行，然因喬裝為購毒者之員警自始即不具購買之真意
    ，事實上不能真正完成買賣而未遂，為未遂犯，爰依刑法第
    25條第2項之規定，按既遂犯之刑減輕其刑。
　㈤被告於偵查及審判中就上開犯行事實，業已明白坦認而為自
    白，是其本案犯罪即應依毒品危害防制條例第17條第2項規
    定，減輕其刑，並與上開刑法第25條第2項之減輕其刑事由
    ，依法遞減之。　　
四、被告上訴意旨略以：被告坦承犯行，請審酌被告年紀尚輕，
    販賣對象只有1人，數量甚少，且屬未遂，依刑法第59條規
    定酌減刑度，予以從輕量刑等語。
五、上訴駁回之理由：
　㈠按刑法第59條之酌量減輕其刑，必犯罪之情狀顯可憫恕，認
    科以最低度刑仍嫌過重者，始有其適用，至於同法第57條規
    定，科刑時應以行為人之責任為基礎，並審酌一切情狀，尤
    應注意該條所列10款事項，為科刑重輕之標準，則為在法定
    刑內量刑輕重之依據。所謂「犯罪之情狀」與「一切情狀」
    ，兩者固非有截然不同之領域，於裁判上酌量減輕其刑時，
    雖亦應就犯罪一切情形予以考量，但仍應審酌其犯罪情狀有
    無「顯可憫恕」之事由，故適用刑法第59條酌量減輕其刑時
    ，雖不排除審酌同法第57條所列舉10款之事由，惟其程度必
    須達於犯罪之情狀「顯可憫恕」者，始可予以酌減（最高法
    院98年度台上字第5454號判決意旨參照）。本件被告販賣第
    二級毒品之對象雖只有1人，數量7顆，且屬未遂，但考量被
    告係透過不詳之人在網路張貼販賣毒品訊息，進而與買家聯
    繫，顯然有販賣予不特定多數人之意，對於社會治安自已造
    成潛在重大影響，只是本次幸為員警發現，喬裝買家查獲，
    毒品方未流入市面，犯罪情節並無何特殊原因或情狀存在，
    衡其前開犯行動機、手段、目的等節，實無所謂情輕法重之
    狀況可言，尚難認在客觀上有何足引起一般人同情而確可憫
    恕之情，要無刑法第59條酌減其刑規定適用之餘地。是被告
    請求依刑法第59條之規定酌減其刑云云，洵無足取。
　㈡按量刑之輕重，係屬事實審法院得依職權自由裁量之事項，
    苟已斟酌刑法第57條各款所列情狀，而未逾越法定刑度，不
    得遽指為違法（最高法院72年台上字第6696號判決意旨參照
    ）。且法院對於被告為刑罰裁量時，必須以行為人之罪責為
    依據，而選擇與罪責程度相當之刑罰種類，並確定與罪責程
    度相稱之刑度。縱使基於目的性之考量，認定有犯罪預防之
    必要，而必須加重裁量時，亦僅得在罪責相當性之範圍內加
    重，不宜單純為強調刑罰之威嚇功能，而從重超越罪責程度
    為裁判，務求「罪刑相當」。且在同一犯罪事實與情節，如
    別無其他加重或減輕之原因，下級審量定之刑，亦無過重或
    失輕之不當情形，則上級審法院對下級審法院之職權行使，
    原則上應予尊重（最高法院85年度台上字第2446號判決意旨
    參照）。原審以被告罪證明確，符合未遂、偵審自白之要件
    ，予以遞減其刑，並審酌被告無視毒品氾濫對國人身心與社
    會風氣、治安之極大負面影響，嚴重危害國民身心健康，助
    長社會不良風氣，仍與共同正犯王昱翔共同著手販賣本案毒
    品，所為應予嚴厲非難，惟考量本案為未遂犯罪，被告犯後
    於偵審中均自白犯行，犯後態度尚佳，而本案所販賣之毒品
    數量尚非甚鉅，兼衡被告犯罪動機、目的、於本案共同犯罪
    中，除負責與共同被告王昱翔一起親赴交易現場確保交易執
    行外，亦負責前階段與買家聯絡以約定交易之參與程度及分
    工角色、被告自述大學肄業之智識程度及案發時從事服務業
    之家庭經濟狀況等一切情狀，就被告所為犯行量處有期徒刑
    3年6月，已詳予斟酌刑法第57條各款所列情形，且具體說明
    量刑之理由，核無逾越法定刑度，或濫用自由裁量權限之違
    法或不當之情事。是被告猶執前詞提起上訴，請求從輕量刑
    ，亦無可採。
  ㈢綜上，被告之上訴並無理由，應予駁回。又依被告供承：我
    與警員是以扣案手機聯繫的，且是用手機SIM卡門號綁的網
    路，對於要沒收SIM卡沒有意見等語（見本院卷第68頁），
    可知被告係持用扣案iPhone手機搭載SIM卡連接網際網路而
    為本件犯行，該SIM卡亦屬供被告本案犯罪所用之物，原判
    決漏未就此部分宣告沒收，即有未恰，惟因此部分不在被告
    上訴範圍，本院即無從予以審理，宜由檢察官另為適法之處
    置，附此敘明。　
據上論斷，應依刑事訴訟法第368條，判決如主文。
本案經檢察官鄧瑋琪提起公訴，檢察官侯名皇到庭執行職務。　
中　　華　　民　　國　　111 　年　　5 　　月　　25　　日
                  刑事第四庭  審判長法　官  陳筱珮
                                    法　官  吳元曜
                                    法　官  羅郁婷
以上正本證明與原本無異。
如不服本判決，應於收受送達後20日內向本院提出上訴書狀，其
未敘述上訴之理由者並得於提起上訴後20日內向本院補提理由書
（均須按他造當事人之人數附繕本）「切勿逕送上級法院」。
                                    書記官  蔡易霖
中　　華　　民　　國　　111 　年　　5 　　月　　26　　日
附錄：本案論罪科刑法條全文
毒品危害防制條例第4條
製造、運輸、販賣第一級毒品者，處死刑或無期徒刑；處無期徒
刑者，得併科新臺幣三千萬元以下罰金。
製造、運輸、販賣第二級毒品者，處無期徒刑或十年以上有期徒
刑，得併科新臺幣一千五百萬元以下罰金。
製造、運輸、販賣第三級毒品者，處七年以上有期徒刑，得併科
新臺幣一千萬元以下罰金。
製造、運輸、販賣第四級毒品者，處五年以上十二年以下有期徒
刑，得併科新臺幣五百萬元以下罰金。
製造、運輸、販賣專供製造或施用毒品之器具者，處一年以上七
年以下有期徒刑，得併科新臺幣一百五十萬元以下罰金。
前五項之未遂犯罰之。